【裁判字號】    98,交聲,392
【裁判日期】    981231
【裁判案由】    違反道路交通管理處罰條例聲明異議
【裁判全文】
臺灣基隆地方法院交通事件裁定         98年度交聲字第392號
移送機關即
原處分機關  交通部公路總局臺北區監理所基隆監理站
異  議  人
即受處分人  乙○○
上列異議人因違反道路交通管理處罰條例案件，對於交通部公路
總局臺北區監理所基隆監理站中華民國98年11月5 日所為之處分
（原處分案號：基監字第裁42-Z00000000號）聲明異議，本院裁
定如下：
  主  文
異議駁回。
  理  由
一、原處分意旨略以：異議人即受處分人乙○○（下稱異議人）
    於民國98年8月30日12時48分許，駕駛車牌號碼036-TW號自
    用一般大貨車，在國道一號高架北上31.2至30.7公里處，因
    「行駛高速公路未依規定車道行駛（同向三線車道行駛內線
    車道）」違規，經內政部警政署國道公路警察局第一分局執
    勤員警當場舉發，爰依道路交通管理處罰條例第33條第1項
    第3款、第63條第1項規定，裁處異議人罰鍰新臺幣（下同）
    5,000元，並記違規點數1點。
二、異議意旨略以：異議人於98年8月30日，駕駛車牌號碼036-T
    W號自用一般大貨車，行駛於國道一號高架北上31.2至30.7
    公里處時，該車係行駛於三線道路之中線，並非內線，因上
    高架道路時已是中線，而車輛眾多，無法及時切入外線，警
    員因業績而強行開單，舉發事由並非事實，且無舉發照相、
    攝影，口說無憑、何以憑證，為此聲明異議云云。
三、按汽車行駛於高速公路、快速公路或設站管制之道路，不遵
    使用限制、禁止、行車管制及管理事項之管制規則而有未依
    規定行車道者，處汽車駕駛人3,000元以上6,000元以下罰鍰
    ，並記違規點數一點，道路交通管理處罰條例第33條第1項
    第3款、第63條第1項第1款定有明文。又「汽車行駛高速公
    路及快速公路，其車道之使用，除因交通事故及道路施工依
    臨時或可移動標誌指示或交通勤務警察指揮外，應依設置之
    交通標誌、標線或號誌之規定，無設置者，應依下列規定︰
    二、大型車應行駛於外側車道，並得暫時利用緊臨外側車道
    之車道超越前車。」高速公路及快速公路交通管制規則第8
    條第1項第2款亦有明定。
四、本件異議人對於其於98年8月30日12時48分許，駕駛車牌號
    碼036-TW號自用一般大貨車，行經國道一號國道一號高架北
    上31.2至30.7公里處等情固不爭執，惟矢口否認有在該處行
    駛內線車道之行為，並以前揭情詞置辯。經查：
  (一)異議人於前揭時間，駕駛前揭車輛，在國道一號高架北上31
    .2至30.7公里處，於同向三線車道行駛內線車道，為警當場
    攔停舉發等情，業據證人即本件舉發員警李振弘到庭證稱：
    「（異議人當時違規情形為何？）當時我和甲○○○○在北
    上汐五高架上30公里左右路段執行測速的勤務，我們就發現
    1部大貨車在行駛內側車道，他經過我們時，我們就開車攔
    檢，這些違規事實有告知異議人，異議人有向我們解釋他從
    收費站上來，但是那部份我們不了解，但是他上高架的時候
    ，我們是看到他行駛在三線的最內側，後來經過我們時，他
    有再切到中側車道，我們就上前攔停。」等語及證人林嘉祥
    到庭證稱：「（你當時確實是有目睹異議人車輛是在三線道
    的內線車道行駛？）對。」「（他是後來被你發現後，才行
    駛到中線車道？）我們警車跟上去後，他才行駛到中側道，
    被我們攔停時，才切到外線車道」等語明確（見本院98 年
    12月10日訊問筆錄），並有內政部警政署國道公路警察局舉
    發違反道路交通管理事件通知單在卷足憑，且異議人於本庭
    訊問時亦自承其上國道一號高架道路時，係行駛於內線車道
    ，顯見前揭證人所證非虛。再衡諸現場舉發員警李振弘、林
    嘉祥與異議人素不相識，當無設詞攀誣之動機及必要，且其
    兩人證述相符，並均係於依法執行勤務時，目擊異議人違規
    行駛內線車道，示意異議人停下而上前舉發，自無誤為舉發
    之可能，本院復查無2位員警有設詞構陷或舉發錯誤之事證
    ，自堪認其舉發之違規情節應屬事實，異議人辯稱於員警攔
    停舉發時並未行駛內線車道云云，不足採信。
  (二)又警方取締交通違規事件，其以照相方式取證者，固足為違
    規之證明，惟員警當場舉發者，既經舉發員警本身之目睹、
    耳聞，亦足為違規人違規之證明，非必所有之違規事件，均
    須有照片或其他書面資料方足為違規之證據。否則，一般如
    闖紅燈、未依燈號轉向、在道路上蛇行，或如本案之違規行
    駛內側車道，經常有出於突發性或臨時發生（現）之狀況，
    若一律要求員警於取締違規前，均必須先以錄影器材存證方
    能對違規行為人作成合法之裁處，豈能達到本法「加強道路
    交通管理，維護交通秩序，確保交通安全」之規範目的，是
    在交通裁處事件，僅憑執勤員警之證言，倘綜合其他情況證
    據得以認定違規事實之存在者，仍非不得作為科以行政罰之
    依據。查本件雖因員警現場舉發而無違規照片佐證，然本件
    違規事實業經證人李振宏、林嘉祥到庭具結證述，其等證述
    相符，亦無瑕疵可指，自足以證明異議人之違規事實，異議
    人以本件未有照相採證，不足以證明其違規事實云云，自不
    足採。
  (三)異議人雖另辯稱其經過泰山收費站上國道一號高架道路時一
    定會行駛內側車道云云，然證人李振弘於本庭訊問時證稱：
    大貨車經過泰山收費站一定要行駛大貨車專用收費車道，故
    一定係在外側車道行駛，待要接國道一號高架道路時，有兩
    個輔助車道供大客車上高架大道，故異議人可選擇行駛外側
    或內側車道等語（見本院同上訊問筆錄），並有其當庭繪製
    之現場圖在卷可參，故異議人辯稱其係因道路設計致行駛內
    側車道云云，亦不足採。異議人雖又改稱係因當時有車，所
    以才無法行駛外側車道，然異議人欲上國道一號高架道路前
    ，本應注意大貨車不能行駛內側車道而於行駛輔助車道時提
    前靠外側車道行駛，其疏未注意致因外側車道有車而無法於
    上國道一號高架道路時行駛內側車道，自不得作為其免責之
    理由。
五、綜上所述，本件異議人確有駕駛大型車於高速公路同向三線
    道行駛於內線車道之事實，且本院復查無異議人係暫時利用
    緊臨外側車道之車道超越前車之情事，故異議人駕駛大型車
    未依規定車道行駛（即同向三線道行駛內線車道）之違規行
    為，應堪認定。從而，原處分機關依道路交通管理處罰條例
    第33條第1項第3款、第63條第1項及違反道路交通管理事件
    統一裁罰基準表規定，裁處異議人罰鍰5,000元，並記違規
    點數1點，核無違誤。本件異議人之異議為無理由，應予駁
    回。
據上論斷，應依道路交通案件處理辦法第19條，裁定如主文。
中    華    民    國    98    年    12    月    31    日
                    交通法庭法  官  王美婷
以上正本證明與原本無異。
對於本件裁定如有不服，應於收受送達後5 日內，向本院提出抗
告書狀，敘述抗告之理由，抗告於臺灣高等法院。
中    華    民    國    98    年    12    月    31    日
                            書記官  明祖斌

司法院資訊處製作；財團法人民間司法改革基金會備份。
